臺灣花蓮地方法院刑事判決　　　　　　　100年度訴字第237號
公　訴　人　臺灣花蓮地方法院檢察署檢察官
被　　　告　胡發枝
　　　　　　林如玉
上列被告因偽證案件，經檢察官提起公訴（100年度偵字第 1146
、1147號），其等於準備程序進行中，就被訴事實均為有罪之陳
述，經本院合議庭裁定由受命法官獨任進行簡式審判程序，判決
如下：
    主  文
胡發枝犯偽證罪，累犯，處有期徒刑肆月。
林如玉犯偽證罪，累犯，處有期徒刑月。
    事實及理由
一、程序事項：按除簡式審判程序、簡易程序及第376條第1款、
    第 2款所列之罪之案件外，第一審應行合議審判，刑事訴訟
    法第284條之1定有明文。又被告胡發枝、林如玉本案所犯者
    ，均非為死刑、無期徒刑、最輕本刑為3 年以上有期徒刑之
    罪或高等法院管轄第一審案件，其等於準備程序進行中，先
    就被訴事實均為有罪之陳述，經告知其等簡式審判程序之旨
    ，並聽取公訴人及被告2 人之意見後，本院依刑事訴訟法第
    273 條之1第1項之規定，獨任裁定進行簡式審判程序，且依
    同法第273條之2規定，簡式審判程序之證據調查，不受同法
    第159條第1項、第161條之2、第161條之3、第163條之1及第
    164條至第170條規定之限制，合先敘明。
二、本案犯罪事實及證據，除以下之補充及更正外，餘均引用檢
    察官起訴書（如附件）所載：
  (一)犯罪事實：
  1.胡發枝構成累犯之前科紀錄之執行完畢日期，更正為94年 8
    月13日。
  2.就起訴書附表壹、一、2之偽證內容，補充為「該日13時 32
    分許之通話內容，係欲向蕭光哲之朋友購買海洛因，然因該
    友人未到場，故未完成交易；17時39分許之通話內容，則係
    與蕭光哲共同集資向蕭光哲之朋友購買海洛因云云」。
  3.就起訴書附表貳、五之偽證內容，補充為「已完全忘記，當
    時因詐欺案件經通緝到案，至分局時因毒癮發作，警方突然
    詢問，其亦不清楚，且其從未向蕭光哲購買毒品，均係蕭光
    哲請的，其都沒有錢才跟蕭光哲拿，或許有以電話表示欲購
    買，然都是騙蕭光哲，蕭光哲從未跟其拿過錢云云」。
  (二)證據部分，補充：被告胡發枝、林如玉於本院準備程序及審
    理時之自白、被告林如玉於警詢時之陳述、證人李鎧兆於偵
    訊時之陳述，以及被告2 人於偵查及審理時所簽署之各該結
    文影本、臺灣高等法院花蓮分院99年度上更（一）字第43號
    判決書、最高法院100年度台上字第1497號判決書及被告2人
    、蕭光哲之臺灣高等法院被告前案紀錄表各1份。
三、核被告2人所為，均係犯刑法第168條之偽證罪。又偽證罪係
    侵害國家法益之犯罪，其罪數應以訴訟之件數為準，是被告
    胡發枝雖係於偵查及各次審理時數度偽證，而被告林如玉固
    亦於偵查及本院審理時先後2 次偽證，然其等均係在蕭光哲
    販賣毒品之同一訴訟案件中數度實施偽證犯行，自均應論以
    單純一罪，即不因其等係分別在偵查、審理或於不同審級審
    理時虛偽證述之情形，而應論以數罪（最高法院72年度台上
    字第3311號判例及98年度台非字第93號判決意旨參照），是
    起訴意旨認被告2 人於不同訊問期日所為之多次虛偽證述，
    應予分論併罰一節，容有誤會。查被告2 人有如起訴書犯罪
    事實欄所述之前科執行完畢，有臺灣高等法院被告前案紀錄
    表各1份在卷供參，其等於5年內故意再犯本案有期徒刑以上
    之罪，均為累犯，均應依刑法第47條第1 項規定加重其刑。
    另被告胡發枝本案所虛偽證述之蕭光哲販賣毒品案件，係經
    最高法院於100年3月24日，以100年度台上字第1497 號判決
    駁回上訴確定，有該案判決書及蕭光哲之上開前案紀錄表各
    1份可考，是被告胡發枝於100年3月7日偵訊時坦承其歷次偽
    證之犯行（詳見交查卷第4 頁），即係於其所虛偽證述之蕭
    光哲販賣毒品案件確定前自白，爰依刑法第172 條規定減輕
    其刑，並先加後減之，然因其於歷次審理時均數度偽證，情
    節非輕，復係於該案最後事實審宣判後始行自白，故本院認
    不宜依同條規定免除其刑；而被告林如玉於偵查中經傳喚未
    到，嗣其於本院準備程序時雖亦有自白之情形，然斯時其所
    虛偽證述之上開蕭光哲販賣毒品案件業已確定，是就被告林
    如玉部分，即不得依同法第172條減輕其刑，併此指明。
四、爰審酌被告2 人前科累累，素行均非良善，無視毒品對施用
    毒品者身心之戕害及對社會治安所衍生之重大影響，僅因慮
    及私交，竟於蕭光哲所犯應予禁絕及嚴加處罰之販賣毒品之
    重大案件之偵、審程序中數度虛偽證述，企圖誤導偵查及審
    判機關訴追及審理犯罪之正確性，耗費司法資源，嚴重妨害
    司法發現真實，影響國家司法權之行使，實不足取，而被告
    胡發枝前即有因販賣及轉讓第一、二級毒品案件，經法院判
    處重刑確定之犯罪紀錄（即本院96年度訴字第15號、臺灣高
    等法院花蓮分院97年度上訴字第57號等案件），仍未知悛悔
    ，反於蕭光哲販賣毒品案件之偵查及歷次審理中數度虛偽證
    述，冀希蕭光哲得以脫免罪責，被告林如玉於本院準備程序
    時應訊之初，猶仍否認本案犯行，其等惡性均非輕，惟念被
    告2 人所為之虛偽證詞終未獲法院採納，亦未造成錯誤裁判
    結果，兼衡其等虛偽證述之期間、次數、偽證內容所涉及之
    蕭光哲販毒次數、生活狀況，以及其等均能坦承犯行之犯後
    態度等一切情狀，分別量處如主文所示之刑，以示懲儆。至
    於被告胡發枝部分，雖依刑法第172 條減輕其刑後經本院量
    處之刑度為6 個月以下之有期徒刑，然該條規定並未變更其
    犯罪類型，自屬相當於「總則」之減免其刑規定，其所犯之
    同法第168 條之偽證罪原有法定刑並不因此而受影響（最高
    法院95年度台上字第4927號判決意旨參看），自無庸併依同
    法第41條第1 項前段規定諭知易科罰金折算標準，附此敘明
    。
據上論斷，應依刑事訴訟法第273條之1第1項、第284條之 1、第
299條第1項前段、第310條之2、第454條第2項，刑法第168 條、
、第47條第1項、第172條，判決如主文。
本案經檢察官施育傑到庭執行職務。
中    華    民    國   100    年    10    月    12    日
                  刑事第四庭    法  官  黃鴻達
以上正本證明與原本無異。
如不服本判決應於收受送達後10日內向本院提出上訴書狀，並應
敘述具體理由。其未敘述上訴理由者，應於上訴期間屆滿後20日
內向本院補提理由書(均須按他造當事人之人數附繕本)「切勿逕
送上級法院」。
中    華    民    國   100    年    10    月    12    日
                                書記官
附錄本判決論罪之法律條文：
中華民國刑法第168條
於執行審判職務之公署審判時或於檢察官偵查時，證人、鑑定人
、通譯於案情有重要關係之事項，供前或供後具結，而為虛偽陳
述者，處7年以下有期徒刑。
中華民國刑法第172條
犯第168條至第171條之罪，於所虛偽陳述或所誣告之案件，裁判
或懲戒處分確定前自白者，減輕或免除其刑。